臺灣桃園地方法院民事判決　　　　　　　　100年度訴字第8號
原　　　告　王梅馨
訴訟代理人　李德正律師
　　　　　　林凱律師
上　一　人
複　代理人　黃麗岑律師
　　　　　　段思妤律師
被　　　告　鄭祺憲
上列當事人間請求給付買賣價金事件，於民國100 年10月18日言
詞辯論終結，本院判決如下：
    主  文
被告應給付原告新臺幣壹佰肆拾柒萬貳仟伍佰柒拾伍元，及自民
國一百年十月二十一日起至清償日止，按週年利率百分之五計算
之利息。
訴訟費用由被告負擔。
本判決第一項於原告以新臺幣伍拾萬元為被告供擔保後，得假執
行。
    事實及理由
一、按訴狀送達後，原告不得將原訴變更或追加他訴，但擴張或
    減縮應受判決事項之聲明者，不在此限，民事訴訟法第255
    條第1 項第3 款有明文規定。本件原告起訴時聲明為：「被
    告應給付原告新台幣（下同）1,472,575 元，及自民國99年
    10月1 日起至清償日止，按年息百分之5 計算之利息」，嗣
    於100 年4 月28日具狀聲明：請求之利息減縮為「自起訴狀
    繕本送達被告之翌日起至清償日止，按年息百分之5 計算」
    ，其所為僅屬單純減縮應受判決事項之聲明，於法並無不合
    ，應予准許。
二、原告起訴主張：
  (一)兩造於98年12月14日經由訴外人吳聲雲之仲介，就門牌號碼
    桃園縣中壢市○○路○ 段185 號7 樓之房屋及其所坐落桃園
    縣中壢市○○段57地號土地（下稱：系爭房屋）簽訂不動產
    買賣契約（下稱：系爭契約），依系爭契約第1 條約定，買
    賣總價金為550 萬元，被告已依契約第2 條第1 項所示，給
    付50萬元予原告。而依契約第2 條第2 項：「第2 次付款：
    即尾款500 萬元雙方言明於本案買賣辦妥所有權移轉登記並
    經辦理抵押貸款，將貸款給付乙方（由雙方結算會同清償原
    設定抵押權並塗銷之）」，即兩造約定除簽約時所給付之50
    萬元外，其餘500 萬元之買賣價金，以被告清償原告剩餘貸
    款為給付方式，被告代償之貸款若有不足500 萬元者，再就
    差額部分給付予原告。被告並於99年2 月9 日出具承諾書予
    原告，承諾「99年3 月15日前塗銷王梅馨女士銀行貸款，其
    餘尾款待貸款下來再結清予王梅馨女士」。
  (二)嗣系爭房地抵押權設定經被告清償貸款3,527,425 元後已經
    塗銷，惟就不足買賣價金尾款500 萬元之差額，即1,472,57
    5 元，被告迄今仍未依約定履行，原告於99年10月1 日以台
    北長安郵局2134號存證信函催告被告履行給付買賣價金，然
    被告除已將系爭房地移轉所有權予榮泰開發工程有限公司（
    下稱：榮泰公司）外，就給付買賣價金義務依然拒絕履行，
    爰依買賣契約第2 條第2 項及承諾書之約定，請求被告給付
    買賣價金。
  (三)被告抗辯給付尾款以辦理貸款為條件，並主張系爭房地未通
    過消防安檢，消防局鑑定為危樓，無法辦理貸款非可歸責於
    被告，故無給付尾款之義務云云。惟系爭契約既約定被告應
    償還原告貸款並塗銷系爭房地抵押權，足見系爭房地確實得
    以作為設定抵押權並辦理貸款之標的，再參中壢市○○段57
    地號土地之異動索引，亦可見系爭房地一直以來都有設定抵
    押權於銀行辦理貸款之記錄，故被告辯稱系爭房地未通過消
    防安檢致無法辦理貸款等語，應由被告舉證以實其說。
  (四)聲明：(一)被告應給付原告1,472,575 元，及自起訴狀繕本送
    達之翌日起至清償日止，按年息5%計算之利息；(二)願供擔保
    ，請准為假執行之宣告。
三、被告則辯稱：兩造有約定在房屋貸款撥款後伊才要給付價金
    ，但房屋貸款一直沒有辦法辦理完成，因系爭房地消防設備
    不合格被編定為危樓，所以銀行不願意貸款；因為貸款沒有
    辦法下來，訴外人李端端就跑來找伊，說房子是借王梅馨之
    名字登記，如果不把系爭房地原來之貸款清償掉，王梅馨會
    有意見，就要求伊先清償系爭房地原來的貸款，但因伊的資
    金不足，故將房屋過戶給榮泰公司，由榮泰公司負責清償原
    來房屋的貸款，一直到現在原告方面也不處理消防問題，致
    貸款無法辦理，伊就沒有義務負擔該價金等語。並聲明：原
    告之訴駁回。
四、本件原告主張兩造於98年12月14日簽訂系爭契約，約定買賣
    價金550 萬元，被告已先支付50萬元，尾款500 萬元由被告
    清償原告剩餘貸款作為給付方式，被告代償之貸款不足50 0
    萬元之部分，再就差額給付予原告，被告清償原告貸款3,52
    7,425 元後，尾款尚欠1,472,575 元等事實，均為被告所不
    爭執，並據原告提出系爭契約及承諾書等件為據，堪信為真
    ，故本件爭點即為被告未能依約申辦貸款以給付尾款是否有
    不可歸責之事由。
五、經查，觀諸桃園縣政府消防局100 年6 月13日函文所示資料
    （見本院卷第63頁），系爭房屋自97年1 月起至100 年1 月
    止固均未能通過消防安全設備檢查，然依系爭房屋之異動索
    引資料之記載，系爭房屋於98年1 月份及6 月份曾分別設定
    抵押權予永豐商業銀行股份有限公司及台新國際商業銀行股
    份有限公司，足見銀行並未因系爭房屋未通過消防安檢而拒
    絕核發貸款。況參酌台中商業銀行內壢分行100 年8 月11日
    函文所載「榮泰開發工程有限公司前向本行申請企業貸款，
    茲因申貸戶提供之擔保品（門牌號碼：桃園縣中壢市○○路
    ○段185 號七樓），經查於國泰世華商業銀行（股）公司有
    二筆建物共同設定抵押權（桃園縣中壢市○○段2963、2965
    建號），因無法單獨塗銷於本行承作，故未核准本筆貸款」
    等語，益徵被告以系爭房屋申辦貸款遭銀行拒絕之原因，實
    與系爭房屋未通過消防安檢一事全然無關。稽上各情，堪認
    被告辯稱因系爭房屋未通過消防安檢致其無法順利申辦貸款
    云云，並非事實，不可採信。且被告迄今亦未舉證證明其未
    依約給付尾款究有何其他不可歸責於被告之事由，則原告起
    訴請求被告給付尾款，自屬依法有據。
六、綜上所述，原告依據系爭契約及承諾書之約定，請求被告給
    付1,472,575 元，及自起訴狀繕本送達被告之翌日（即100
    年10月21日）起至清償日止，按週年利率百分之5 計算之利
    息，為有理由，應予准許。又原告陳明願供擔保，請准宣告
    假執行，核無不合，爰酌定相當之擔保金額准許之。
七、本件事證已臻明確，兩造其餘主張、陳述及所提證據，經審
    酌與本院前揭判斷不生影響，毋庸再予論述，併此敘明。
八、據上論結，本件原告之訴為有理由，應依民事訴訟法第78條
    、第390 條第2 項，判決如主文。
中    華    民    國  100     年    10    月    28    日
                  民事第一庭    法  官  魏于傑
上為正本係照原本作成。
如對本判決上訴，須於判決送達後二十日內向本院提出上訴狀。
如委任律師提起上訴者，應一併繳納上訴審裁判費。
中    華    民    國   100    年    10    月    31    日
                                書記官  黃瓊儀